【裁判字號】    89,裁,573
【裁判日期】    890421
【裁判案由】    退休補償金
【裁判全文】
行  政  法  院  裁  定                            八十九年度裁字第五七三號
    聲  請  人  甲○○
右聲請人因有關退休補償金事件，對本院中華民國八十八年五月二十七日八十八年度
裁字第四二九號裁定，聲請再審，本院裁定如左︰
    主  文
再審之聲請駁回。
    理  由
按行政訴訟法第三十條、第二十八條第一項第一款分別規定：「行政法院之裁定，有
第二十八條第一項之情形者，得準用該條及第二十九條之規定，聲請再審。」、「有
左列各款情形之一者，當事人對於行政法院之判決，得向該院提起再審之訴：一、適
用法規顯有錯誤者。」。而該法第二十八條第一項第一款所謂「適用法規顯有錯誤者
」，係指原裁定所適用之法規與該案應適用之法規有所牴觸，或與有效之判例、解釋
有所違反，或原裁定消極地不適用法規，顯然影響裁判者而言，至於事實認定錯誤或
法律上見解歧異，不得謂為適用法規顯有錯誤。本件聲請意旨略以：聲請人係依八十
四年七月一日修正施行前之公務人員退休法之規定，於民國（下同）七十六年九月一
日退休警察人員，當時原服務機關僅依高雄縣警察局核定，按退休警察人員個人任職
年資、實領本俸、年功俸計算發給退休金，而上開公務人員退休法第八條第一項規定
（本法所稱月俸額，包括實領本俸及其他現金給與）之「其他現金給與」，並未計列
在退休金一併核發，經聲請人依法向高雄縣警察局、高雄縣政府、臺灣省政府及銓敘
部訴願、再訴願，均遭駁回，聲請人再向考試院提起再訴願，亦遭駁回，聲請人乃向
鈞院提起行政訴訟，均依階層程序，且在限期內為之，均為合法程序，鈞院引用行政
訴訟法第十四條第一項之規定，駁回聲請人之訴，有違反行政訴訟法第二十八條第一
項第一款「適用法規顯有錯誤者」之情形。又八十七年十月二十八日修正前訴願法第
二條第二項規定：「中央或地方機關對於人民依法聲請之案件，於法定期限內應作為
而不作為，致損害人民之權利或利益者，視同行政處分。」，而高雄縣警察局（相對
人）八十六年四月十七日高警人字第七五○九八號簡便行文表指復：「台端申請補發
退休金『其他現金給付』不足部分案，因上級並無編列該項預算，亦無核發之公文依
據，礙難辦理」，及八十六年十一月二十日高警人字第七八六一五號書函指復：「原
告（即聲請人）申請補發退休補償金案，並未逾越權限，原告不服，可依銓敘部釋義
向該部陳情或提起訴願」，以上二件公文均有作明白詳確內容指示，鈞院在裁定中既
謂：「被告（即高雄縣警察局）上開書函並未就原告（即聲請人）之請求為准否之表
示，不發生公法上之法律效果，故非行政處分」，則鈞院怎能引用該鈞院認為不具法
律效果之書函，作為裁定駁回聲請人之訴之理由？另按公務人員與政府屬契約關係，
公務人員待遇如民法中債權債務關係，債務人即政府有否「補發」（非「補償」）「
其他現金給付」退休金之能力，似非鈞院所得斟酌，鈞院採信被告之主張，適用法規
似有不當云云。查現行訴願法第一條第一項固規定：「人民對於中央或地方機關之行
政處分，認為違法或不當，致損害其權利或利益者，得依本法提起訴願。但法律另有
規定者，從其規定。」，然查公務員退休及退休金給與之審定，依公務人員退休法及
其施行細則之規定，其權責機關為銓敘部，高雄縣警察局就聲請人退休及退休金給與
之審定，既非權責機關，則其所為非職權範圍事項之告知，即前開簡便行文表函復：
「因上級並無編列該項預算，亦無核發之公文依據，礙難辦理」，及前開書函函復：
「原告（即聲請人）申請補發退休補償金案，並未逾越權限，原告不服，可依銓敘部
釋義向該部陳情或提起訴願」，均不發生公法上之法律效果，從而無論上開告知是否
與有關法規、判例、解釋牴觸、違反，亦須於銓敘部依該等規定審定聲請人退休年資
與給與時，聲請人始得循行政爭訟程序對之提起訴願、再訴願、行政訴訟，惟其竟對
非行政處分之告知函內容表示不服，提出爭訟，自不合法。又按八十七年十月二十八
日修正前訴願法第二條第二項固規定：「中央或地方機關對於人民依法聲請之案件，
於法定期限內應作為而不作為，致損害人民之權利或利益者，視同行政處分。」，此
擬制行政處分，必人民依法有請求權，即有權請求中央或地方機關為一定行為之法律
上根據者始可。如上所述，右開高雄縣警察局就聲請人退休及退休金給與之審定，既
非權責機關，聲請人自無權請求該高雄縣警察局為一定行為之法律上根據，更何況該
高雄縣警察局亦以簡便行文表、書函告知聲請人，並無不予處置，自與上開規定之擬
制行政處分無涉。是聲請人之右開主張，無非法律上見解之歧異，依首揭說明，不得
謂為適用法規顯有錯誤，自與首揭規定之聲請再審之要件不符，聲請人依該規定聲請
再審，洵無理由，應予駁回。
據上論結，本件再審之聲請為無理由，爰依行政訴訟法第三十三條、民事訴訟法第五
百零七條、第五百零二條第二項，裁定如主文。
中    華    民    國     八十九      年      四      月     二十一      日
                    行 政 法 院 第 五 庭
                                審 判 長 評  事      廖  政  雄
                                         評  事      趙  永  康
                                         評  事      沈  水  元
                                         評  事      林  清  祥
                                         評  事      姜  仁  脩
右  正  本  證  明  與  原  本  無  異
                                         法院書記官  張  惠  美
中    華    民    國     八十九      年      四      月     二十一      日


司法院資訊處製作；財團法人民間司法改革基金會備份。
